【裁判字號】    98,交聲,489
【裁判日期】    980526
【裁判案由】    違反道路交通管理處罰條例聲明異議
【裁判全文】
臺灣士林地方法院交通事件裁定         98年度交聲字第489號
原處分機關  臺北市交通事件裁決所
異  議  人
即受處分人  甲○○結構技師事務所
代  表  人  甲○○
上列異議人因違反道路交通管理處罰條例案件，對於臺北市交通
事件裁決所民國98年4 月17日以北市裁罰字第裁22-A02YQ4529號
（原舉發通知單號碼：臺北市政府警察局交通大隊第A02YQ4529
號）違反道路交通管理事件裁決書所為之處分，聲明異議，本院
裁定如下：
    主  文
異議駁回。
    理  由
一、聲明異議意旨略以：爰異議人之代表人甲○○於民國98年1
    月中旬，將異議人所有之車號ED-7935 號自小客車（下稱系
    爭車輛），停放於臺北市○○街大龍公園旁之白色停車格後
    ，即未曾移動該車。嗣甲○○於98年2 月中旬欲使用系爭車
    輛時，始發現該車已經遺失，經上網查詢後，發現系爭車輛
    已被拖吊置於濱江拖吊場，嗣於98年3 月3 日收到臺北市交
    通大隊違規通知單，拖吊時間為98年2 月8 日。異議人分別
    於98年2 月20日、98年3 月4 日，以書函向臺北市交通大隊
    陳述事實，但未獲妥適解決。又系爭車輛原本停放於合法之
    停車格內，異議人不知為何會被移置他處，本件裁罰系爭車
    輛違規停車之位置並非異議人所稱之原停放處，原處分機關
    認異議人違反道路交通管理處罰條例第56條第1 項第1 款，
    而裁決異議人罰鍰新臺幣（下同）900 元，顯有錯誤，為此
    聲請撤銷原處分云云。
二、原處分意旨略以：異議人所有ED-7935 號車於98年2 月8 日
    10時58分在臺北市○○街240 號對面，經警舉發「在劃有紅
    線路段停車」，依道路交通管理處罰條例第56條第1 項第1
    款規定，處罰鍰新臺幣900 元。
三、按紅實線設於路側，用以禁止臨時停車；本標線禁止時間為
    全日24小時，道路交通標誌標線號誌設置規則第149 條第1
    項第5 款、第169 條第4 項前段分別定有明文。又設有禁止
    臨時停車之處所不得停車；汽車駕駛人在禁止臨時停車處所
    停車者，處新臺幣600 元以上1200元以下罰鍰，道路交通安
    全規則第112 條第1 項第1 款、道路交通管理處罰條例第56
    條第1 項第1 款載之甚明。
四、經查，
  (一)異議人所有之系爭車輛於98年2 月8 日10時58分許停放在臺
    北市○○區○○街240 號對面路面邊線劃有紅色實線之違規
    事實，有採證照片3 張附卷可稽（本院卷第10頁），是異議
    人所有之汽車停放於上述地點之違規事實，應堪認定。
  (二)異議人之代表人甲○○稱系爭車輛十餘年來均為伊在使用，
    伊最後一次發動系爭車輛是在元宵節之前，發動完之後有拉
    手煞車，車門車窗都有鎖好關好。伊自拖吊場領回系爭車輛
    時，該車車鎖完好並無破壞痕跡、車窗未遭敲破、車內無遭
    翻動凌亂現象，車身整體完好，未遭破壞等語，由甲○○上
    開陳述可徵系爭車輛實際上仍為異議人及甲○○所管領、使
    用，系爭車輛未曾遭人竊取或盜用。
  (三)另參照本件裁罰系爭車輛違規停車之位置並非異議人所稱之
    原停放處，此對照違規採證照片（本院卷第10頁）及異議人
    自稱其原停放之位置現場照片（本院卷第18頁以下）甚明。
    系爭車輛於上開時間，確係停放在於劃有禁止臨時停車之紅
    線處，依道路交通安全規則第第112 條第1 項第1 款「禁止
    臨時停車處所不得停車」之規定，該處不得停車，異議人雖
    稱依舉發照片系爭車輛確係違規停放無誤（本院卷第15頁）
    ，雖辯稱伊並未將系爭車輛停放於該違規處云云，惟按舉發
    違反道路交通管理事件之受處罰人，認為受舉發之違規行為
    應歸責他人者，應於舉發違反道路交通管理事件通知單應到
    案日期前，檢附相關證據及應歸責人相關證明文件，向處罰
    機關告知應歸責人，處罰機關應即另行通知應歸責人到案依
    法處理。逾期未依規定辦理者，仍依本條例各該違反條款規
    定處罰，依本條例規定逕行舉發或同時併處罰其他人之案件
    ，推定受逕行舉發人或該其他人有過失，道路交通管理處罰
    條例第85條第1 項、第4 項分別定有明文。上開逕行舉發違
    規之交通事件，如汽車所有人未到案或到案後未能告知應歸
    責之人者，處罰機關得逕行處罰汽車所有人之規定，係立法
    機關斟酌違規駕駛人之違法程度、裁罰迅速經濟性、蒐證成
    本之考量（如採證過程中可能增加交通事故之風險或若皆需
    由交警攔下所需之人力、物力成本）及汽車所有人通常多為
    車輛之使用人，如對其科以適度之舉證責任應無不妥等因素
    ，因而將反證之責任轉嫁予汽車所有人，以證明其非應歸責
    之真正違規駕駛人，而兼採可歸責及轉嫁罰主義。易言之，
    被舉發之汽車所有人如未能於限期內檢附應歸責人之證明文
    件者，不論汽車所有人是否為應歸責之違規行為人，均得以
    之為處罰對象。系爭車輛實際為異議人管領控管，業如前述
    ，揆諸上開道路交通管理處罰條例第85條兼採可歸責及轉嫁
    罰主義之立法意旨，異議人主張本件違規係不可歸責，應歸
    責於他人之事實，自應由異議人負舉證責任，然異議人並未
    依上揭道路交通管理處罰條例第85條第1 項前段規定，檢附
    相關證據及應歸責人相關證明文件，向處罰機關告知應歸責
    人，依同條第1 項後段規定，仍應依相關規定處罰系爭車輛
    所有人即異議人。
  (四)道路劃設紅色禁止臨時停車處，係作為管制交通及維護安全
    極為重要之交通標線，因駕駛人將車輛停放於主管機關設有
    紅色禁止臨時停車標線處，易生對交通往來危險並造成合法
    用路權人之不便，是以駕駛人於劃設紅色禁止臨時停車標線
    處停車之違規行為即應受罰，不以事實上造成危害為必要，
    亦不因駕駛人停車時間之長短，或以其個案之特殊狀況而得
    免罰。異議人既係領有合格駕駛執照之車輛駕駛人，對於劃
    設紅色實線「禁止臨時停車」處所之意義，又知之甚稔，自
    應遵循交通管制之相關規定，異議人所辯，尚無足採。
五、綜上所述，異議人確有於禁止臨時停車處所停車之違規事實
    ，堪予認定。舉發機關之舉發及原處分機關之裁處，均屬有
    據，原處分機關爰依道路交通管理處罰條例第56條第1 項第
    1 款之規定，裁處異議罰鍰900 元，核無不當，本件異議為
    無理由，應予駁回。
六、據上論斷，應依道路交通案件處理辦法第19條，裁定如主文
    。
中    華    民    國    98    年    5     月    26    日
                  交通法庭法  官  吳維雅
以上正本證明與原本無異。
如不服本裁定應於送達後5 日內向本院提出抗告狀。
                          書記官  劉育君
中    華    民    國    98    年    5     月    26    日


司法院資訊處製作；財團法人民間司法改革基金會備份。
